【裁判字號】    92,簡上,174
【裁判日期】    921222
【裁判案由】    賭博等
【裁判全文】
臺灣臺北地方法院刑事判決                        九十二年度簡上字第一七四號
    上  訴  人  庚○○
    即  被  告
右列上訴人因賭博等案件，不服本院九十一年度簡字第四０五九號，中華民國九十二
年一月八日第一審刑事簡易判決（檢察官聲請簡易判決處刑案號：台灣台北地方法院
檢察署九十年度偵字第二四二八七號），提起上訴，本院管轄之第二審合議庭適用第
一審通常程序判決如左：
    主    文
原判決關於庚○○部分撤銷。
庚○○無罪。
    理    由
一、聲請簡易判決處刑意旨略以：被告庚○○與乙○○（業經本院以九十一年度簡字
    第四０五九號判決判處有期徒刑四月，嗣經確定）、酉○○（業經本院以九十二
    年度簡字第一三八號判決判處有期徒刑四月，嗣經確定）、丁○○（經檢察官移
    十年十一月十一日起至同月十二日止，連續以麻將為賭具及其坐落臺北市○○街
    一三六號四樓之賃居處為賭博場所，提供予壬○○、卯○○、辰○○、未○○、
    癸○○、己○○、丑○○、巳○○、丙○○、午○○、戊○○、楊瑞榮、甲○○
    、子○○、辛○○、申○○、寅○○等十七人賭博財物，約定抽頭方法為每贏數
    百元抽頭新台幣（下同）十元或二十元，於十一月十二日晚上十七時三十分許，
    經警當場查獲，扣得賭具麻將一副、骰子七十三顆、抽頭款四千零九十元云云，
    因認被告庚○○涉有刑法第二百六十八條之意圖營利供給賭博場所罪嫌。
二、按犯罪事實應依證據認定，無證據不得認定其犯罪事實；又不能證明被告犯罪者
    ，應諭知無罪之判決，刑事訴訟法第一百五十四條第二項、第三百零一條第一項
    分別定有明文。再按，事實之認定，應憑證據，如未能發現相當證據，或證據不
    足以證明，自不能以推測或擬制之方法，為裁判基礎；且認定不利於被告之事實
    須依積極證據，苟積極證據不足為不利於被告事實之認定時，即應為有利於被告
    之認定；另認定犯罪事實所憑之證據，雖不以直接證據為限，間接證據亦包括在
    內，然而無論直接證據或間接證據，其為訴訟上之證明，須於通常一般之人均不
    致有所懷疑，而得確信其為真實之程度者，始得據為有罪之認定，倘其證明尚未
    達到此一程度，而有合理之懷疑存在而無從使事實審法院得有罪之確信時，即應
    由法院為諭知被告無罪之判決（最高法院四十年台上字第八六號、三十年台上字
    第八一六號、七十六年台上字第四九八六號判例參照）。
三、公訴人認被告庚○○涉有意圖營利供給賭博場所犯行，無非係以被告庚○○之自
    白，及證人即共犯酉○○、丁○○之供述，證人即賭客壬○○、卯○○、辰○○
    、未○○、癸○○、己○○、丑○○、巳○○、丙○○、午○○、戊○○、楊瑞
    榮、甲○○、子○○、辛○○、申○○、寅○○等人於警訊中之證述，並有臨檢
    現場人員名冊、賭具及抽頭金扣案，資為論據。訊據被告庚○○固承認其有於案
    發現場賭博以及為警查獲之事實，惟堅詞否認有何意圖營利提供賭博場所之犯行
    ，辯稱：我只是在賭博而已，並非是該賭場之負責人等語。
四、本件檢察官及被告主張之證據如左列所示，各該證據是否具有證據能力，應先分
    述之：
  (一)證人即賭客壬○○、酉○○、丁○○、己○○、丑○○、戊○○、甲○○、子○○及楊瑞榮於警詢及本院審理時所為之證述：
    上開證人壬○○等人於警局基於證人地位所為之證述，為被告以外之人於審判外
    之言詞陳述，依刑事訴訟法第一百五十九條第一項之規定，原則上不具證據能力
    ；惟證人壬○○於本院九十二年六月十七日調查時，證人酉○○等人於本院九十
    二年十二月二日審理時，已基於證人地位、經合法具結、並在賦予被告對質詰問
    機會之情形下為證述，則其前開於警詢時所為之證述，即因其在本件公判庭至本
    院作證，而取得證據能力。
  (二)證人即賭客卯○○、辰○○、未○○、癸○○、巳○○、丙○○、午○○、辛○○、申○○及寅○○於警詢時之證詞：
    上開證人卯○○等人於警局基於證人地位所為之證述，為被告以外之人於審判外
    之言詞陳述，依刑事訴訟法第一百五十九條第一項之規定，原則上不具證據能力
    ，惟經被告庚○○於本院九十二年十二月二日審理時表示渠等所言為真實，同意
    作為證據等語（見當日審判筆錄），亦經實行公訴全程到庭之檢察官表示同意作
    為證據（見當日審判筆錄），則依刑事訴訟法第一百五十九條之五第一項之規定
    ，上開證人卯○○等人於警詢時所為之證述有證據能力。
  (三)共同被告乙○○於警詢時之自白：
    按檢察官係認定乙○○與本件被告為屬共同意圖營利提供賭博場所之共同正犯，
    而乙○○在警詢時供稱：我承租台北市○○街一三六號四樓之處所作為賭博場所
    ，並提供賭博工具及收取抽頭金，庚○○與我是朋友關係，因庚○○在外面關係
    良好，所以在外幫我招攬不特定人至我承租處所賭博，他並未向我收取任何費用
    ，但是他要從賭博處所離去時，我會主動拿三百元至五百元不等之金錢給他做為
    車資等語（見偵查卷第十一頁反面至第十三頁正面），應屬本件共犯在本件審判
    程序外之自白，乙○○前開供述屬被告庚○○以外之人於審判外之言詞供述，依
    刑事訴訟法第一百五十九條第一項之規定原則上並無證據能力。而乙○○雖於本
    院調查時經合法傳喚、拘提均未到庭，而其於警詢時所為之上開供述，亦屬證明
    本件犯罪事實存否所必要之證據，然未經檢察官提出證明其具有可信之特別狀況
    ，則上開供述尚不符合刑事訴訟法第一百五十九條之三第三款之規定，故不具證
    據能力。
五、茲依右開本院認定有證據能力之證據，認定事實如左：
  (一)證人丁○○、己○○、子○○、卯○○、辰○○、未○○、癸○○、巳○○、午
    ○○及寅○○之證述：
  (1)證人丁○○於本院審理中證稱：台北市○○街一三六號四樓是我向房東承租，再
    轉出給乙○○，乙○○有告訴我，她要找朋友來打麻將，該賭場是乙○○主持的
    ，我並沒有看過被告庚○○，今天是我第一次碰到被告庚○○等語（見本院九十
    二年十二月二日審判筆錄）。
  (2)證人己○○於本院審理中證稱：案發當天是我朋友安琪（經當庭提示乙○○口卡
    片，確認綽號「安琪」之女子為乙○○）打電話找我去的，該賭場之負責人就是
    安琪我才會去的等語（同前筆錄）。
  (3)證人子○○證稱：查獲當天是因為我的朋友安琪（經當庭提示乙○○口卡片，確
    認綽號「安琪」之女子為乙○○）打電話要我去捧場，我不認識該賭場之負責人
    ，也不認識被告等語（同前筆錄）。
  (4)證人卯○○、辰○○、未○○、癸○○、午○○及寅○○均於警詢中證稱：本件
    賭場是由房東乙○○主持，由她抽頭等語（見偵查卷第二五至二八頁、第三三頁
    、第四二頁）；證人巳○○亦於警訊中證稱：本件賭場是由乙○○主持等語（見
    偵查卷第三二頁）。
  (5)由上開證人證述之內容可以證明，本件遭查獲之賭場為乙○○一人所經營，且有
    部分賭客係由乙○○招攬賭客前往賭場，然渠等均不認識被告庚○○，亦不知被
    告庚○○有無經營該賭場之事實。
  (二)證人壬○○於警詢及本院調查中雖證稱：被告是負責該賭場之打掃並提供茶水之
    人員等語（見偵查卷第二四頁及本院九十二年六月十七日訊問筆錄），惟查，證
    人酉○○於本院審理中證稱：案發當天是乙○○找庚○○去案發現場聊天，到那
    邊看到有許多人在賭博，我在那邊待了一個多小時，並沒有看到有人在倒茶水及
    幫忙買香菸等語（見本院九十二年十二月二日審判筆錄）；證人己○○、甲○○
    、楊瑞榮證稱：我不知道現場是否有人把風、購買便當、倒茶水或有人擔任保鏢
    等語（均同前筆錄）；證人子○○證稱：現場並沒有人把風、買便當、倒茶水或
    有人擔任保鏢等語（同前筆錄）；則由證人酉○○等人證述之內容，顯見現場並
    沒有人幫忙倒茶水之情，則被告辯稱：我並沒有在該賭場負責倒茶水，只是碰巧
    要去喝水時，壬○○要我順便幫他拿等語，尚屬可信。
  (三)另證人丑○○、戊○○、甲○○、辛○○、丙○○及申○○於警詢中證稱：我不
    知道該賭場由何人主持，也不認識被告等語（證人丑○○、戊○○及甲○○部分
    均同前筆錄，證人辛○○部分見偵查卷第三九頁，證人吳有偕部分見偵查卷第二
    三頁正面，證人申○○部分見偵查卷第四一頁）。則上開證人既均不認識被告，
    即非由被告招攬至該賭場，益證該賭場並非由被告庚○○所經營。
  (四)又雖有臨檢現場人員名冊、賭具及抽頭金扣案，惟僅能證明查獲之現場確為賭博
    場所及該等人員於該賭場遭查獲之事實，並未能據此做為被告有經營賭場行為之
    認定，而依據上開證人所證述之內容，亦無從認定被告有經營賭場或是在該賭場
    幫忙打掃、倒茶水之客觀行為，更無從證明被告與乙○○之間有何共同經營賭場
    之主觀犯意聯絡，是被告所為上開辯解，應堪採信。
六、綜上所述，公訴人認被告所涉有之前開犯行，於訴訟上並無任何積極證據足以證
    明，原審不察遽為對被告論罪科刑，自有未洽，被告所提起之本件上訴自屬有理
    由，此外復查無其他積極證據足資證明被告有何公訴人所訴起之前開犯行，既不
    能證明被告犯罪，核諸前揭說明，自應由本院將原審判決撤銷，而為被告無罪之
    諭知。
七、本件不能證明被告有檢察官聲請以簡易判決處刑之犯行，而應為對其諭知無罪之
    判決，已有如前述，原審本不得適用刑事訴訟法第七編所定之簡易程序對被告論
    罪科刑，而應依刑事訴訟法第四百五十二條規定適用通常程序為審判，則本院所
    為上開無罪判決，係依刑事訴訟法第四百五十五條之一第三項規定準用同法第三
    百六十九條第二項規定適用第一審通常程序而為之第一審通常程序判決，檢察官
    自可於收受本判決後十日內提起上訴（本院卷附台灣高等法院八十四年法律座談
    會研究結論及法院辦理刑事訴訟簡易程序案件應行注意事項第十四點參照），併
    予指明（至被告就本件判決並無上訴利益，自不得提起上訴）。
據上論斷，應依刑事訴訟法第四百五十五條之一第一項、第三項、第三百六十九條第
一項前段、第二項，第三百零一條第一項，判決如主文。
本案經檢察官陳焜昇到庭執行職務。
中      華      民      國    九十二    年     十二     月    二十二    日
                                      臺灣臺北地方法院刑事第九庭
                                          審判長法  官  葉建廷
                                                法  官  林鴻達
                                                法  官  林怡秀
右正本證明與原本無異。
如不服本判決，應於判決送達後十日內，向本院提出上訴狀。
                                                書記官  林義盛
中      華      民      國    九十二    年     十二     月    二十二    日


司法院資訊處製作；財團法人民間司法改革基金會備份。
